【裁判字號】    90,上訴,1396
【裁判日期】    920617
【裁判案由】    偽造文書等
【裁判全文】
臺灣高等法院高雄分院刑事判決          九十年度上訴字第一三九六號
    上  訴  人
    即  被  告  乙○○
右上訴人因偽造文書等案件，不服臺灣高雄地方法院八十九年度訴字第二四０三號中
華民國九十年七月廿四日第一審判決（起訴案號：臺灣高雄地方法院檢察署八十九年
度偵緝字第一五九二號），提起上訴，本院判決如左：
      主      文
原判決撤銷。
乙○○連續行使偽造私文書，足以生損害於他人，累犯，處有期徒刑貳年。
附表一、二、三、四所示偽造之印章、印文及署押均沒收。
      事      實
一、乙○○於民國（下同）八十二年間，犯詐欺罪，經臺灣高雄地方法院判處有期徒
    刑一年確定，於八十五年三月六日執行完畢，仍不思悔改，於八十九年初某日，
    取得甲○○之年籍住所資料，即心生歹念，基於意圖為自己不法所有及偽造私文
    書行使之概括犯意，先於八十九年初某日，委由不知情之不詳姓名成年人偽造「
    松佑資訊有限公司統一發票專用章」及其負責人「林欽維」等印章各一顆，在不
    詳處所用印，偽造「松佑資訊有限公司」於八十七年度給付甲○○薪資之各類所
    得扣繳暨免扣繳憑單二張，再以甲○○名義填寫信用卡申請書二張，在信用卡申
    請書上各偽造「甲○○」署押一枚，而偽造甲○○之信用卡申請書，嗣先後於八
    十九年一月十九日及同年二月十五日，以所偽造之「甲○○」信用卡申請書，各
    附偽造之「松佑資訊有限公司」出具之各類所得扣繳暨免扣繳憑單一張，並以高
    雄市苓雅區○○○路七三號二樓之一為收卡地址，分別行使向中興商業銀行前鎮
    分行及聯邦商業銀行九如分行申請信用卡，中興商業銀行及聯邦商業銀行因而陷
    於錯誤，各核發第0000－0000－0000－0000號及第0000－
    0000－0000－0000號信用卡一枚，並寄至高雄市苓雅區○○○路七
    三號二樓之一萬壽大廈，足以生損害於甲○○、松佑資訊有限公司、林欽維、中
    興商業銀行及聯邦商業銀行。乙○○事先向該大廈管理員郭啟亮冒稱其為該大廈
    二樓之一住戶甲○○本人、若有甲○○信件，請告知其領取，遂分別於八十九年
    一月廿九日及同年三月二日，在該大廈管理室，先後偽簽「甲○○」署押各一枚
    於掛號信件登記簿上，持以行使交給管理員郭啟亮，而領得上開銀行裝有核發之
    信用卡各一枚之信封各一件，足以生損害於甲○○及郭啟亮。乙○○領得信用卡
    後，於不詳時地，在各該信用卡上偽造「甲○○」署押一枚，表示為甲○○所有
    之信用卡，再於附表二、三所示之時間、地點之特約商號，冒用甲○○名義消費
    ，各該特約商號誤認其為甲○○本人，同意其刷卡消費。乙○○乃先後於簽帳單
    上偽造「甲○○」署押各一枚，持以行使交付各該特約商號，而詐得所刷卡簽帳
    之商品財物。中興商業銀行及聯邦商業銀行因先前之錯誤發卡，於各該商號請款
    時，墊付所刷卡消費之金額，足以生損害於甲○○、中興商業銀行及聯邦商業銀
    行。乙○○復於八十九年四月十一日，基於前揭偽造私文書之概括犯意，在上開
    大廈管理室，偽簽「甲○○」署押於掛號信件登記簿上，持以行使交給管理員郭
    啟亮，而領得不詳內容之甲○○之掛號信件，足以生損害於甲○○及郭啟亮。嗣
    甲○○接獲聯邦商業銀行之消費催繳明細單時，始知遭冒名申請信用卡消費，而
    報警查獲上情。
二、案由高雄市政府警察局新興分局移送臺灣高雄地方法院檢察署檢察官偵查起訴。
      理      由
一、上訴人即被告乙○○於審理期日未到庭，依其先前之供述，坦承於前開時、地，
    以甲○○名義偽簽署押於掛號信件登記簿上，而否認有冒用甲○○名義申請信用
    卡，並持信用卡消費等犯行，辯稱：上開甲○○郵件，係林欽維請其代收，信用
    卡並非其申請，亦無持信用卡消費云云。
二、惟查：
  (一)被告先後於八十九年一月廿九日、八十九年三月二日及同年四月十一日，在上述
    萬壽大廈，自稱為甲○○本人，而在掛號信件登記簿上偽簽「甲○○」署押，領
    取甲○○之三封信件等情，為被告所供承，並為證人即萬壽大廈管理員郭啟亮證
    述無訛，復有被告偽簽甲○○署名之掛號信件登記簿三紙附卷可稽。依中興商業
    銀行九十年六月十九日興卡字第０二八號函及聯邦商業銀行九十年六月廿九日九
    ０聯信卡字第０一四二號函所載，「甲○○」申請之信用卡，分別於八十九年一
    月廿七日及八十九年三月一日郵寄給「甲○○」，以之核計，被告於八十九年一
    月廿九日及同年三月二日所簽收之「甲○○」掛號郵件，應係該二銀行寄送第0
    000－0000－0000－0000號及第0000－0000－0000
    －0000號信用卡之郵件甚明。
  (二)被告雖否認有冒名申請上開信用卡及持卡消費等情，惟就被告於上開掛號信件登
    記簿所偽簽之「甲○○」署名，與中興商業銀行、聯邦商業銀行信用卡申請書上
    「甲○○」之簽名，以肉眼觀察比對，無論筆跡之勾勒、外型、運筆、氣韻、神
    態、轉折等特徵，均屬相同，有上開掛號信件登記簿三紙、中興商業銀行及聯邦
    商業銀行之信用卡申請書等原本在卷足憑，顯見被告冒用「甲○○」名義填寫「
    甲○○」之信用卡申請書，持以申請「甲○○」之信用卡無疑。
  (三)被告取得前開中興商業銀行及聯邦商業銀行核發之信用卡（如附表一所示）後，
    冒用甲○○名義，至該二銀行之特約商號消費，各該特約商號誤認其為甲○○本
    人，同意其刷卡消費，被告乃先後於簽帳單上各偽造「甲○○」之署押一枚，持
    以行使交付各該特約商號，而詐得所刷卡簽帳之商品財物（如附表二、三所示）
    ，此有中興商業銀行信用卡中心九十年十二月四日興卡字第０六五號函附繳款通
    知書（消費明細表）、簽帳單影本及聯邦商業銀行信用卡中心九十年十二月十八
    日九０聯信卡字第０二八七號函附消費明細表、簽帳單影本等附卷可佐。各該簽
    帳單上之「甲○○」簽名，與前開信件登記簿、信用卡申請書上之「甲○○」字
    體，以肉眼觀察比對，均屬相同，是被告冒用甲○○名義，刷卡偽造甲○○之簽
    帳單詐取財物，已甚明確。上開銀行所發二枚信用卡，雖未經扣案，惟依一般信
    用卡之使用方法，必先在信用卡之背面簽名欄簽署持卡人之姓名，用以辨識持卡
    人為何人，是否與信用卡上載錄之電磁資料相符，始能持以刷卡消費，故被告亦
    在該二枚信用卡背面簽名欄偽造「甲○○」之簽名，亦足認定。
  (四)被害人甲○○未曾任職於松佑資訊有限公司，為甲○○於原審所陳明。被告雖辯
    稱：甲○○之掛號郵件，係林欽維（即松佑資訊有限公司負責人）託伊領取云云
    。惟掛號郵件內之「甲○○」信用卡，係被告持以刷卡消費，已如上述，果如林
    欽維有參予其事，應無將信用卡交與被告使用之理，是甲○○任職於松佑資訊有
    限公司之薪資所得扣繳憑單，係被告所偽造，其上所蓋之「松佑資訊有限公司統
    一發票專用章」及負責人「林欽維」印章，亦係被告委由不知情之不詳姓名人所
    偽造，灼然可見。被告向中興商業銀行及聯邦商業銀行申請「甲○○」之信用卡
    ，均係檢附「松佑資訊有限公司」之薪資所得扣繳憑單，此有中興商業銀行九十
    年六月十九日興卡字第０二八號函及聯邦商業銀行九十年六月廿九日九０聯信卡
    字第０一四二號函、九十年十二月十八日九十聯信卡字第０二八七號函所附之扣
    繳憑單影本、信用卡申請書在卷可證（原審卷第一０一、一０九、一一八、一一
    九頁、本院卷）。
  (五)綜上所，本案事證已臻明確，被告所辯，顯係卸責之詞，殊無足採，其犯行洵
    堪認定。
三、按在信用卡背面持卡人簽名欄簽名，係表示該信用卡之持卡人為何人，與該信用
    卡上所載錄之持卡人相關電磁資料相配合，具有表示信用卡之簽名者於信用卡有
    效期間內，有權使用該信用卡之辨識及證明之意思表示，故在信用卡背面持卡人
    簽名欄偽造他人簽名者，係屬偽造準私文書之行為；又持卡人在信用卡簽帳單上
    之客戶簽名欄偽造他人簽名者，依信用卡之交易習慣，係表示持卡人確認簽單上
    記載之交易金額無誤，及向發卡銀行請求撥付消費款項與該特約商店之意，是偽
    造簽帳單之簽名，係成立刑法第二百十條之偽造私文書罪；又在掛號信件登記簿
    之收件人簽章欄簽名者，係表示收到信件之證明，為一種證明書，是偽造收件人
    簽名者，應成立偽造私文書罪；合先明。
四、查被告偽造「松佑資訊有限公司」出具之「甲○○」薪資所得扣繳憑單，及「甲
    ○○」名義之信用卡申請書，持向中興商業銀行及聯邦商業銀行申請「甲○○」
    之信用卡，使該二銀行誤認係甲○○本人申請，而發卡與「甲○○」，足以生損
    害於「松佑資訊有限公司」及其負責人林欽維、甲○○、中興商業銀行及聯邦商
    業銀行，此部分所為，係犯刑法第二百十六條、第二百十條之行使偽造私文書罪
    ；又在掛號信件登記簿之收件人簽章欄偽造「甲○○」簽名，再交還萬壽大廈管
    理員郭啟亮行使，足以生損害於甲○○、郭啟亮，此部分所為，係犯刑法第二百
    十六條、第二百十條之行使偽造私文書罪；又在中興商業銀行、聯邦商業銀行發
    給之信用卡背面持卡人簽名欄偽造「甲○○」之署押，足以生損害於中興商業銀
    行、聯邦商業銀行及甲○○，此部分所為，係犯刑法第二百二十條第一項、第二
    百十條之偽造準私文書罪；又意圖為自己不法之所有，持冒名申請之「甲○○」
    信用卡，至各該銀行特約商號刷卡消費，在消費簽帳單上偽造「甲○○」之署押
    ，持以交付各該銀行特約商號行使，各該銀行特約商號將消費之商品財物交付，
    而使中興商業銀行及聯邦商業銀行陷於錯誤，將消費之金額撥付各該特約商號，
    足以生損害於甲○○及中興商業銀行、聯邦商業銀行，此部分所為，係犯刑法第
 二百十六條、第二百二十條第一項、第二百十條之行使偽造準私文書罪，刑法第
    二百十六條、第二百十條之行使偽造私文書罪，及刑法第三百三十九條第一項之
    詐欺取財罪。被告偽造印章、印文及署押，係偽造私文書、偽造準私文書之階段
    行為，不另論罪；又偽造私文書及偽造準私文書後持以行使，其偽造之低度行為
    ，應為行使之高度行為所吸收，僅論以行使偽造私文書罪、行使偽造準私文書罪
    。被告多次行使偽造私文書、多次行使偽造準私文書及多次詐欺取財，均時間緊
    接，各犯同一之罪名，顯係基於概括之犯意為之，均以連續犯規定各以一罪論，
    並各加重其刑。被告所犯行使偽造私文書、行使偽造準私文書及詐欺取財罪間，
    有方法結果之牽連關係，應依刑法第五十五條規定從一重之連續行使偽造私文書
    罪處斷。被告於八十二年間，曾犯詐欺罪，經臺灣高雄地方法院判處有期徒刑一
    年，於八十五年三月六日執行完畢，有臺灣高等法院被告全國前案紀錄表可按，
    茲於五年內再犯有期徒刑之罪，應依累犯規定，遞加重其刑。公訴意旨就被告於
    八十九年一月廿九日、三月二日在掛號信件登記簿偽造「甲○○」署押行使，被
    告在信用卡背面持卡人簽名欄偽造「甲○○」署押，及被告持冒名申請之「甲○
    ○」信用卡，至老爺鋼琴酒間以外特約商號刷卡消費部分，雖均未經起訴，因與
    起訴部分，有牽連犯、連續犯之裁判上一罪關係，為起訴效力所及，自應併予審
    理。公訴意旨就被告於簽帳單上偽造「甲○○」署押，認係犯刑法第二百十七條
    之偽造署押罪；又就被告在老爺鋼琴酒間之詐欺部分，認係犯刑法第三百三十九
    條第二項之詐欺得利罪，惟被告所詐得者，為該商號所提供之酒類，係屬財物，
    而非財產上不法之利益；此二部分起訴法條，尚有未洽，均應予變更。又公訴人
    認被告領取「甲○○」信用卡之掛號郵件，係八十九年四月十一日，惟被告持「
    甲○○」信用卡行使之日期係自八十九年一月卅一日及八十九年三月四日，故被
    告領取上開掛號郵件，係八十九年一月廿九日及同年三月二日，而非八十九年四
    月十一日，併予明。
五、原審論處被告罪刑，固無不合，惟查，(一)被告在信用卡背面偽造「甲○○」署押
    ，係屬偽造準私文書罪，原判決認係犯偽造私文書罪；(二)又前開為起訴效力所及
    之刷卡消費部分，未予一併審理；均有未洽。被告上訴意旨執前詞否認犯罪，指
    摘原判決不當，雖無理由，但原判決既有可議，自應予撤銷改判。爰審酌被告年
    青力壯，冒用他人名義申辦信用卡詐取財物，嚴重危害社會經濟秩序，擾亂信用
    卡市場，情節非輕，姑念所詐得之財物非鉅，及犯罪後飾詞卸責，態度欠佳等一
    切情狀，量處如主文所示之刑。掛號信件登記簿上偽造之「甲○○」署押三枚、
    聯邦商業銀行及中興商業銀行「甲○○」信用卡申請書上偽造之「甲○○」署押
    各一枚、「松佑資訊有限公司」之「甲○○」薪資所得扣繳憑單上偽造之該公司
    統一發票專用章一顆、印文二枚及偽造負責人「林欽維」印章一顆、印文二枚、
    附表一所示信用卡背面偽造之「甲○○」署押共二枚、附表二、三所示簽帳單上
    偽造之「甲○○」署押各一枚（共廿一枚），均依刑法第二百十九條規定宣告沒
    收。本件雖係被告上訴，因原審判決適用法條不當，而撤銷改判，依刑事訴訟法
    第三百七十條但書規定，自得諭知較重於原審判決之刑。
六、被告經合法傳喚，無正當理由不到庭，爰不待其陳述，逕行判決。
據上論斷，應依刑事訴訟法第三百七十一條、第三百七十條但書、第三百六十九條第
一項前段、第三百六十四條、第二百九十九條第一項前段、第三百條、刑法第五十六
條、第二百十六條、第二百二十條第一項、第二百十條、第三百三十九條第一項、第
五十五條、第四十七條、第二百十九條、罰金罰鍰提高標準條例第一條前段，判決如
主文。
本案經檢察官張其主到庭執行職務。
中    華    民    國     九十二     年       六       月      十七      日
                              臺灣高等法院高雄分院刑事第五庭
                                  審判長法官  吳水木
                                        法官  趙文淵
                                        法官  洪慶鐘
右正本證明與原本無異。
如不服本判決應於收受本判決後十日內向本院提出上訴書狀，其未述上訴理由者，
並得於提起上訴後十日內向本院補提理由書狀（均須按他造當事人之人數附繕本)「
切勿逕送上級法院」。
                                      書記官  彭筱瑗
中    華    民    國     九十二     年       六       月       二十     日
附錄：本判決論罪科刑法條：
刑法第二百十條
偽造、變造私文書，足以生損害於公眾或他人者，處五年以下有期徒刑。
刑法第二百十六條
行使第二百十條至第二百十五條之文書者，依偽造、變造文書或登載不實事項或使登
載不實事項之規定處斷。
刑法第二百二十條第一項：
在紙上或物品上之文字、符號、圖畫、照像，依習慣或特約，足以為表示其用意之證
明者，關於本章及本章以外各罪，以文書論。
刑法第三百三十九條第一項：
意圖為自己或第三人不法之所有，以詐術使人將本人或第三人之物交付者，處五年以
下有期徒刑、拘役或科或併科一千元以下罰金。
附表一：
┌──┬────────┬────────┬─────────┬────┬─────┐
│編號│信用卡號碼      │發卡銀行        │申請日期          │發卡日期│偽造之署押│
│    │                │                │                  │        │          │
├──┼────────┼────────┼─────────┼────┼─────┤
│１  │0000000000000000│聯邦商業銀行    │八十九年二月十五日│八十九年│「甲○○」│
│    │                │                │                  │三月一日│一枚      │
│    │                │                │                  │        │          │
├──┼────────┼────────┼─────────┼────┼─────┤
│２  │0000000000000000│中興商業銀行    │八十九年一月十九日│八十九年│「甲○○」│
│    │                │                │                  │一月二十│一枚      │
│    │                │                │                  │七日    │          │
│    │                │                │                  │        │          │
└──┴────────┴────────┴─────────┴────┴─────┘
附表二：中興商業銀行發給之信用卡盜刷之簽帳單明細表
┌──┬─────────┬────────┬────────┬──────┐
│編號│盜  刷  日  期    │特  約  商  號  │金額（新台幣）  │  商號住址  │
├──┼─────────┼────────┼────────┼──────┤
│一  │八十九年一月卅一日│光華加油站有限公│    一、五八０元│高雄市三多二│
│    │                  │司              │                │路三三０號  │
├──┼─────────┼────────┼────────┼──────┤
│二  │八十九年一月卅一日│華安旅行社有限公│  一八、八三０元│高雄市小港區│
│  │                  │司小港分公司    │                │沿海一路十號│
├──┼─────────┼────────┼────────┼──────┤
│三  │八十九年二月三日  │老爺鋼琴酒間    │    四、三００元│高雄市新興區│
│    │                  │                │                │中山一路四三│
│    │                  │                │                │號一樓      │
├──┼─────────┼────────┼────────┼──────┤
│四  │八十九年二月三日  │老爺鋼琴酒間    │  一五、０００元│同      右  │
├──┼─────────┼────────┼────────┼──────┤
│五  │八十九年二月六日  │合歡國際有限公司│        六九五元│高雄市小港區│
│    │                  │                │                │金府路七三號│
├──┼─────────┼────────┼────────┼──────┤
│六  │八十九年二月六日  │家福股份有限公司│        八九八元│高雄市三民區│
│    │                  │                │                │河東路三五六│
│    │                  │                │                │號          │
├──┼─────────┼────────┼────────┼──────┤
│七  │八十九年二月六日  │吉安大股份有限公│        七九五元│高雄市三民區│
│    │                  │司              │                │平等路一七一│
│    │                  │                │                │號          │
├──┼─────────┼────────┼────────┼──────┤
│八  │八十九年二月七日  │華安旅行社有限公│    七、０九０元│高雄市小港區│
│    │                  │司小港分公司    │                │沿海一路十號│
├──┼─────────┼────────┼────────┼──────┤
│九  │八十九年二月三日  │華安旅行社有限公│    四、七四０元│同      右  │
│    │                  │司小港分公司    │                │            │
├──┼─────────┼────────┼────────┼──────┤
│十  │八十九年二月四日  │吉安大股份有限公│    一、五四九元│高雄市三民區│
│    │                  │司              │                │平等路一七一│
│    │                  │                │                │號          │
├──┼─────────┼────────┼────────┼──────┤
│十一│八十九年二月三日  │長頸鹿商號      │  一０、五六０元│高雄市三民區│
│    │                  │                │                │河東路三五六│
│    │                  │                │                │號          │
├──┼─────────┼────────┼────────┼──────┤
│十二│八十九年三月十五日│吉安大股份有限公│        七二八元│高雄市三民區│
│    │                  │司              │                │平等路一七一│
│    │                  │                │                │號          │
├──┼─────────┼────────┼────────┼──────┤
│十三│八十九年三月十六日│華安旅行社有限公│    六、六七０元│高雄市小港區│
│    │                  │司小港分公司    │                │沿海一路十號│
├──┼─────────┼────────┼────────┼──────┤
│十四│八十九年四月廿八日│同        右    │    八、二五０元│同      右  │
├──┴─────────┴────────┴────────┴──────┤
│                                合計金額：八萬一千六百八十五元            │
├─────────────────────────────────────┤
│          以上簽帳單十四張，各偽造「甲○○」署押一枚，共十四枚            │
└─────────────────────────────────────┘
附表三：聯邦商業銀行發給之信用卡盜刷之簽帳單明細表
┌──┬─────────┬────────┬────────┬──────┐
│編號│盜  刷  日  期    │特  約  商  號  │金額（新台幣）  │  商號住址  │
├──┼─────────┼────────┼────────┼──────┤
│一  │八十九年三月四日  │吉安大股份有限公│    二、七三五元│高雄市三民區│
│    │                  │司              │              │平等路一七一│
│    │                  │                │                │號          │
├──┼─────────┼────────┼────────┼──────┤
│二  │八十九年三月四日  │老爺鋼琴酒間    │    八、四００元│高雄市新興區│
│    │                  │                │                │中山一路四三│
│    │                  │                │                │號一樓      │
├──┼─────────┼────────┼────────┼──────┤
│三  │八十九年三月五日  │法蘭名哥有限公司│    六、三００元│高雄市民生一│
│    │                  │                │                │路一七八號二│
│    │                  │                │                │樓          │
├──┼─────────┼────────┼────────┼──────┤
│四  │八十九年三月七日  │吉安大股份有限公│    一、五三八元│高雄市三民區│
│    │                  │司              │                │平等路一七一│
│    │                  │            │                │號          │
├──┼─────────┼────────┼────────┼──────┤
│五  │八十九年三月十一日│同        右    │    一、０四四元│同      右  │
├──┼─────────┼────────┼────────┼──────┤
│六  │八十九年三月十二日│老爺鋼琴酒間    │    四、０００元│高雄市新興區│
│    │                  │                │                │中山一路四三│
│    │                  │                │                │號一樓      │
├──┼─────────┼────────┼────────┼──────┤
│七  │八十九年四月十六日│吉安大股份有限公│        七三七元│高雄市三民區│
│    │                  │司              │                │平等路一七一│
│    │                  │                │                │號          │
├──┴─────────┴────────┴────────┴──────┤
│                                        合計金額：二萬四千七百五十四元    │
├─────────────────────────────────────┤
│                    以上簽帳單七張，各偽造「甲○○」署押一枚，共七枚。    │
└─────────────────────────────────────┘
附表四：
一、偽造之松佑資訊有限公司統一發票專用章一顆，「林欽維」印章一顆。
二、偽造之松佑資訊有限公司名義之「甲○○」薪資所得扣繳暨免扣繳憑單二張上偽
    造之「松佑資訊有限公司統一發票專用章」、「林欽維」印文各二枚，共四枚。
三、中興商業銀行及聯邦商業銀行之信用卡申請書上偽造「甲○○」署押各一枚，共
    二枚。
四、萬壽大廈掛號信件登記簿上八十九年一月廿九日、八十九年三月二日、八十九年
    四月十一日各偽造「甲○○」署押一枚，共三枚。
                                                                        Ｋ


司法院資訊處製作；財團法人民間司法改革基金會備份。
